最高法院民事裁定　　　　　　　九十六年度台抗字第四五一號
再 抗告 人　甲○○○○○○ .
　　　　　　　　　　　室
訴訟代理人　徐克銘律師
　　　　　　洪大植律師
上列再抗告人與相對人乙○○等間因請求損害賠償，聲請訴訟救
助事件，對於中華民國九十六年三月二十三日台灣高等法院裁定
（九十六年度抗字第三九三號），提起再抗告，本院裁定如下：
    主  文
再抗告駁回。
再抗告訴訟費用由再抗告人負擔。
    理  由
按當事人無資力支出訴訟費用者，法院應依聲請，以裁定准予訴
訟救助。但顯無勝訴之望者，不在此限。又對於外國人准予訴訟
救助，以依條約、協定或其本國法令或慣例，中華民國人在其國
得受訴訟救助者為限。民事訴訟法第一百零七條第一項、第一百
零八條分別定有明文。是外國人聲請訴訟救助，除需具備無資力
支出訴訟費用要件外，尚應以依條約、協定或其本國法令或慣例
，中華民國人在其國得受訴訟救助者為限。至於職業災害勞工保
護法第三十二條第一項前段規定「因職業災害所提民事訴訟，法
院應依職業災害勞工聲請，以裁定准予訴訟救助」，係為保障職
業災害勞工，免受無資力始得聲請訴訟救助要件限制之特別規定
。而法律扶助法第六十二條規定「經分會准予法律扶助之無資力
者，其於訴訟程序中，向法院聲請訴訟救助時，應准予訴訟救助
。但另有不符法律扶助事實之證明者，不在此限」之立法目的，
則在於簡省法院就當事人是否符合無資力支出訴訟費用要件之調
查程序。前者屬民事訴訟法第一百零七條第一項之特別規定，後
者僅就法院為無資力認定程序為規定，均與同法第一百零八條對
於外國人准予訴訟救助限制之規定無涉，無從據以排除該規定之
適用。
本件再抗告人與相對人間因職業災害請求損害賠償，聲請訴訟救
助事件，再抗告人不服台灣桃園地方法院駁回其聲請訴訟救助之
裁定（九十六年度救字第一號），提起抗告，原法院以：再抗告
人為墨西哥國人，我國與墨西哥國間並無簽訂有關民事訴訟之訴
訟救助條約或協定，有外交部民國九十六年一月二十九日外條二
字第○九六○一○○六三四○號函可稽。準此，我國國民於墨西
哥國既未能受訴訟救助，依民事訴訟法第一百零八條規定，再抗
告人請求訴訟救助，自屬無從允許。不能因法律扶助法第六十二
條之規定而排除前揭對於外國人訴訟救助限制規定之適用。亦不
得以法律扶助基金會准對再抗告人為「法律扶助」，即憑以認定
其（外國人）符合「訴訟救助」之要件。因而裁定駁回再抗告人
之抗告。經核於法並無違背。再抗告意旨，徒以：法律扶助法及
職業災害勞工保護法對他國勞工未為設限之適用，再抗告人應不
受民事訴訟法第一百零八條規定之限制，而可獲訴訟救助等詞，
指摘原裁定不當，聲明廢棄，非有理由。
據上論結，本件再抗告為無理由。依民事訴訟法第四百九十五條
之一第二項、第四百八十一條、第四百四十九條第一項、第九十
五條、第七十八條，裁定如主文。
中　　華　　民　　國　九十六　年　　七　　月 　十二 　日
                      最高法院民事第四庭
                          審判長法官  蘇　茂　秋
                                法官  陳　碧　玉
                                法官  王　仁　貴
                                法官  劉　靜　嫻
                                法官  李　寶　堂
      本件正本證明與原本無異
                                      書  記  官
中　　華　　民　　國　九十六　年　　七　　月  二十六  日
                                                    ｍ
